【裁判字號】    89,中交簡上,322
【裁判日期】    890918
【裁判案由】    公共危險
【裁判全文】
臺灣臺中地方法院刑事判決                    八十九年度中交簡上字第三二二號
    上  訴  人  臺灣台中地方法院檢察署檢察官
    被      告  甲○○
    選任辯護人  陳益軒律師
                劉思顯
右上訴人因被告過失傷害案件，不服本院臺中簡易庭八十九年度中交簡字第五００號
中華民國八十九年九月十八日第一審簡易判決（聲請案號：臺灣臺中地方法院檢察署
八十九年度偵字第一三六六三號），提起上訴，及移送併案（臺灣台中地方法院檢察
署八十九年度偵字第一六八五七號），本院管轄之第二審合議庭判決如左：
    主  文
原判決關於過失傷害部分暨定應執行刑部分均撤銷。
甲○○因過失傷害人，處拘役伍拾日，如易科罰金，以參佰元折算壹日。
    事  實
一、甲○○於民國八十九年八月五日下午十時許，服用茅苔酒後，應注意飲酒後其吐
    氣所含酒精成份超過每公升零點二五毫克以上者，不得駕車之規定，竟於飲酒後
    其吐氣所含酒精成分達每公升０．五四毫克之酒醉情況下，駕駛車牌號碼ＪＲＤ
    ─六０七一號自用小客車，沿台中市○○街由西向東方向行駛，途經日新路與篤
    行路之無號誌交岔路口時，應注意車前狀況，隨時採取必要之安全措施，且應減
    速慢行，作隨時停車之準備，又依當時天候晴，路面乾燥，無缺陷，無障礙物，
    視距良好，並無不能注意之情形，竟疏未注意車前狀況，隨時採取必要之安全措
    施，且未減速慢行，適乙○○騎乘車牌號碼ＵＣＬ─七四八號機車附載丁○○沿
    台中市○○路由北向南行駛至前開交岔路口時，亦疏未注意車輛行至無號誌交岔
    路口應讓右方車先行之規定，未讓甲○○駕駛之前開車輛先行，甲○○因而閃避
    不及，撞及乙○○駕駛之前述機車，致機車人車倒地，乙○○因而受有臉部、右
    肩及雙膝擦傷之傷害，丁○○受有頭部合併腦震盪、右脛骨幹下端開放性粉碎性
    骨折、右下肢巨大皮膚壞死十五＊十公分之傷害。
二、案經乙○○訴由台中市警察局第一分局報請臺灣台中地方法院檢察署檢察官聲請
    簡易判決處刑及丁○○訴請臺灣台中地方法院檢察署檢察官移送併案。
    理  由
一、訊據被告甲○○對於右揭事實，除否認有酒醉情形外，餘均坦承不諱，辯稱：伊
    有飲酒，但未達酒醉程度云云。經查被告自白之右揭事實，核與告訴人乙○○於
    警訊及本院調查時陳述：被告飲酒後駕車致與其發生本件車禍等語相符，亦與告
    訴人丁○○於本院調查時表示：乙○○與被告發生擦撞，伊受到撞擊後，自機車
    後座彈出去而受傷等語符合，復有台中市警察局舉發違反道路交通管理事件通知
    單、酒精測試值、台中市○○○道路交通事故調查報告表及事故現場照片附卷可
    憑，再者被告於警訊時表示：發生本件車禍與其酒後駕車有關連等語，又警員於
    事故現場觀察結果，認被告因酒後駕車原因，顯然無法正常駕駛，有刑法第一百
    八十五條之三案件測試觀察紀錄表在卷可稽，顯見被告確有酒醉駕車並且未注意
    車前狀況致發生本件車禍之情形。另證人即與被告同座之丙○○於本院調查時證
    述：乙○○駕駛之機車從台中市○○路繞過被告駕駛之前開車輛，並且擦撞到被
    告車輛之車牌等語，乙○○於本院調查時亦陳稱：伊騎機車到路口時才看到被告
    之車輛等語。查乙○○既未減速查看右方有無來車，顯見乙○○騎乘機車行經前
    開交岔路口時，未注意右方有無來車，並讓右方車先行。按車輛行至無號誌之交
    岔路口，未畫分幹、支線或同為幹線道或支線道者，左方車應暫停讓右方車先行
    ；行經無號誌之交岔路口，應注意減速慢行，作隨時停車之準備；飲酒後其吐氣
    所含酒精成份超過每公升零點二五毫克以上者不得駕車；汽車行駛時，駕駛人應
    注意車前狀況，並隨時採取必要之安全措施；道路交通安全規則第一百零二條第
    一項第二款、第九十三條第一項第四款、第一百十四條第二款及第九十四條第三
    項分別定有明文。被告與告訴人於前開時地駕車，應分別注意遵守上開規定，且
    依當時天候晴，路面乾燥，無缺陷，無障礙物，視距良好，有上開道路交通事故
    調查報告表附卷可查，又無不能注意之情形，詎其等在均能注意狀況下，被告竟
    疏未注意其酒精濃度過量已不能安全駕駛，且行經無號誌交岔路口應減速慢行，
    仍貿然酒醉駕車亦未減速慢行，乙○○亦疏未注意途經該交岔路口時應讓右方車
    先行，仍搶先行駛，因而肇事，足見被告與乙○○就本件事故之發生均有過失，
    雖本件事故雙方均有過失，惟被告仍難辭過失之責。況本件車禍經送請台灣省台
    中市區車輛行車事故鑑定委員會鑑定結果，亦認：乙○○駕駛重機車行至無號誌
    交岔路口未讓右方車先行，與被告酒精濃度過量駕駛自小客車行經無號誌交岔路
    口未減速慢行，撞及左方來車右後側，同為肇事原因，有該委員會九十年一月二
    十九日中市鑑字第八九０七四八號函在卷足憑，益證被告與乙○○對於本件事故
    之發生均有過失。再乙○○受有臉部、右肩及雙膝擦傷之傷害，丁○○受有頭部
    合併腦震盪、右脛骨幹下端開放性粉碎性骨折、右下肢巨大皮膚壞死十五＊十公
    分之傷害，有診斷證明書及照片附卷可稽，足徵被告之過失行為與告訴人二人之
    受傷間具有相當因果關係。被告上開所辯，自非可採，其犯行堪以認定。
二、核被告所為，係犯刑法第二百八十四條第一項前段之過失傷害罪。被告一過失傷
    害行為，同時同地造成告訴人二人受傷，侵害告訴人二人法益，為想像競合犯，
    應從一重之同法第二百八十四條第一項前段之過失傷害罪處斷。併案部分與起訴
    過失傷害部分有想像競合犯裁判上一罪之關係，本院自得併予審理。又按刑事訴
    訟法第二百十九條第一項規定，告訴人雖有撤回告訴之權，但未於第一審辯論終
    結前撤回，則其在第二審中所為撤回告訴之聲請，顯難認為合法。查告訴人二人
    於本院第一審判決後始具狀撤回告訴，雖有告訴狀附卷可稽，惟被告過失傷害行
    為既經本院第一審判決，本院合議庭就被告傷害告訴人二人之行為既得予以審理
    ，告訴人二人即不得於本院第一審判決後撤回告訴，附此敘明。另被告酒醉駕車
    ，因而致告訴人二人受傷，依法應負前述過失傷害罪之刑事責任，依道路交通管
    理處罰條例第八十六條第一項，應加重其刑。原審認被告罪證明確，予以論罪科
    刑，固非無見，惟原判決未及審究被告傷害丁○○部分，且乙○○就本件事故之
    發生亦與有過失，亦未就被告酒醉駕車致告訴人二人受傷之情形，依道路交通管
    理處罰條例第八十六條規定第一項加重其刑，且乙○○係受有臉部、右肩及雙膝
    擦傷之傷害，非右側小腿開放性骨折之傷害，又被告已與告訴人二人達成和解，
    有和解書附卷可憑，因此原判決關於過失傷害部分既有上開可議之處，本院自得
    將原判決關於過失傷害部分暨定應執行刑部分予以撤銷改判（被告公共危險部分
    未據上訴）。爰審酌被告酒醉駕車影響人車安全甚鉅，亦因此造成告訴人二人受
    有傷害，告訴人二人所受傷害之程度非輕，惟被告無不良素行，有臺灣高等法院
    被告全國前案紀錄表及臺灣台中地方法院檢察署刑案資料查註紀錄表附卷可按，
    其犯罪後業與告訴人二人達成和解，以及乙○○對本件事故之發生亦有過失，並
    與被告同為肇事原因，被告酒醉駕車觸犯公共危險刑責未據上訴業已確定等一切
    情狀，量處如主文第二項所示之刑。另被告行為後，刑法第四十一條業於九十年
    一月十日修正公布，同年月十二日生效，修正後刑法第四十一條第一項前段規定
    「犯最重本刑為五年以下有期徒刑以下之刑之罪，而受六個月以下有期徒刑或拘
    役之宣告，因身體、教育、職業、家庭之關係或其他正當事由，執行顯有困難者
    ，得以一元以上三元以下折算一日，易科罰金。」，修正前刑法第四十一條規定
    「犯最重本刑為三年以下有期徒刑以下之刑之罪，而受六個月以下有期徒刑或拘
    役之宣告，因身體、教育、職業、家庭之關係，執行顯有困難者，得以一元以上
    三元以下折算一日，易科罰金。」，比較新舊法結果，以新法較有利於行為人，
    本件自應適用裁判時之法律即修正後刑法第四十一條第一項前段之規定，就被告
    所宣告之刑併為諭知易科罰金之折算標準。
據上論斷，應依刑事訴訟法第四百五十五條之一第一項、第三項、第三百六十九條第
一項前段、第三百六十四條、第二百九十九條第一項前段，道路交通管理處罰條例第
八十六條第一項，刑法第二條第一項前段、第二百八十四條第一項前段、修正後刑法
第四十一條第一項段、第五十五條，罰金罰鍰提高標準條例第一條前段、第二條，判
決如主文。
本案經檢察官劉志文到庭執行職務。
中      華      民      國      九十      年      三      月    十九    日
                                台灣台中地方法院刑事第七庭
                                    審判長法官  夏一峰
                                          法官  李添興
                                          法官  林郁婷
右正本證明與原本無異。
本件不得上訴。
                                        書記官
中      華      民      國      九十      年      三      月    十九    日
附錄本案論罪科刑法條全文
刑法第二百八十四條因過失傷害人者，處六月以下有期徒刑、拘役或五百元以下罰金
。致重傷者，處一年以下有期徒刑、拘役或五百元下罰金。


司法院資訊處製作；財團法人民間司法改革基金會備份。
